臺灣基隆地方法院交通事件裁定　　　　 96年度交聲字第221號
移送機關即
原處分機關　交通部公路總局臺北區監理所宜蘭監理站
異　議　人
即受處分人　甲○○
上列異議人即受處分人因違反道路交通管理處罰條例案件，對於
交通部公路總局臺北區監理所宜蘭監理站於中華民國96年5 月31
日所為之處分（原處分案號：宜監字第裁43-AEV494675號），聲
明異議，本院裁定如下：
    主  文
異議駁回。
    理  由
一、原處分意旨略以：異議人即受處分人甲○○於民國96年2 月
    9 日凌晨1 時39分許，駕駛車號PF-2781 號自小客車在臺北
    市○○○路與和平東路口，因未繫安全帶，為臺北市政府警
    察局大安分局員警當場舉發，並裁處罰鍰新台幣（下同）
    1,500 元等情。
二、異議意旨則以：異議人於上開時地遭警攔停時，確實有繫安
    全帶，且親見警員佩帶照相機，然警員並未拍照舉發，逕行
    填單告發，與事實不符等情。
三、按行為人有違反道路交通管理事件之情形者，應填製舉發違
    反道路交通管理事件通知單，並於被通知人欄予以勾記，當
    場舉發者，應填記駕駛人或行為人姓名、性別、出生年月日
    、地址、身分證統一編號及車主姓名、地址、車牌號碼、車
    輛種類，被查獲之駕駛人或行為人為受處分人時，應於填記
    通知單後將通知聯交付該駕駛人或行為人簽名或蓋章收受之
    ，拒絕簽章者，仍應將通知聯交付該駕駛人或行為人收受，
    並記明其事由及交付之時間，拒絕收受者，應告知其應到案
    時間及處所，並記明事由與告知事項，視為已收受，違反道
    路交通管理事件統一裁罰基準及處理細則第11條第1 項第1
    款定有明文。本件異議人於96年2 月9 日凌晨1 時39分許，
    在臺北市○○○路與和平東路口，因未繫安全帶經警當場舉
    發，並開立臺北市政府警察局AEV494675 號舉發違反道路交
    通管理事件通知單，該舉發單已記載駕駛人即異議人之姓名
    、性別、出生年月日、地址、身分證統一編號以及違規時、
    地、違規事實等內容，惟經異議人拒絕簽收，員警於該舉發
    單收受通知聯者簽章欄內已載明「拒絕簽收」，且於該舉發
    單上記載「已告知到案時間及處所」，此有該舉發單影本在
    卷供參，依據上開規定，視為異議人已收受該舉發單，自無
    庸再以郵寄方式送達該舉發單，核先敘明。
四、又按汽車行駛於道路上，其駕駛人或前座乘客未繫安全帶者
    ，處駕駛人1,500 元罰鍰，其實施及宣導辦法，由交通部定
    之，道路交通管理處罰條例第31條第1 項定有明文。經查：
（一）異議人於96年2 月9 日凌晨1 時39分許，駕駛車號
      PF-2781 號自小客車沿臺北市○○○路行駛，並於復興南
      路與和平東路口左轉和平東路繼續行駛，至和平東路311
      巷巷口之對面為警攔停等事實，未據異議人否認，復經證
      人即臺北市政府警察局大安分局臥龍街派出所員警乙○○
      於本院調查時到庭證述屬實，另有證人乙○○庭呈卷附編
      號18至20號照片可稽，已堪認定。
（二）證人乙○○到庭具結證稱當日其騎乘警用機車沿臺北市○
      ○○路南往北方向巡邏，至復興南路2 段193 巷巷口時，
      因對向即復興南路2 段210 巷巷口常有酒後駕車之情形，
      其即特別留意該區域，其看見異議人駕駛之自小客車從對
      向即復興南路2 段208 號大樓前之路邊往該行向外側車道
      方向行駛，並在復興南路「中庭房屋」前之停止線停等紅
      燈，其在對向車道隱約看見異議人未繫安全帶，並於該路
      口之交通號誌轉變為綠燈後，繼續沿復興南路行駛，並駛
      入內側車道，其即迴轉至對向車道，跟隨在異議人駕駛之
      汽車後方行駛，其與異議人駕駛之車輛間並無其他車輛，
      其自異議人駕駛車輛之後方向車內觀看，確認該車駕駛座
      左方並無安全帶向右下方拉繫之痕跡，該車行駛至復興南
      路與和平東路口即左轉，待該車行駛至路口中間時，其即
      超車至該車左方駕駛座之位置朝車內觀看，以確認異議人
      有無繫安全帶，當時異議人之車速不快，因當日異議人身
      著淺色上衣，故其得以確定異議人當時並未繫安全帶，其
      當時看見車內副駕駛座之乘客有繫安全帶，因當時在路口
      位置不便攔停，即待該車沿和平東路繼續行駛時，其即開
      警示燈鳴警笛並鳴按喇叭，但該車並未停車，其自該車後
      方發現異議人有拉安全帶之動作，即騎車至該車駕駛座旁
      鳴按喇叭，見到異議人一手握方向盤，一手在拉安全帶，
      俟異議人繫妥安全帶後，異議人始將窗戶打開，其請異議
      人靠邊停車，並當場舉發等語，且異議人亦坦認當日其確
      實駕車在復興南路2 段208 號大樓前之路邊等人，之後沿
      復興南路直行，至復興南路與和平東路交岔口始左轉行駛
      和平東路等語，所述行車方向與證人乙○○上開所述相符
      ，雖異議人辯稱其行駛至復興南路與和平東路交岔口停等
      紅燈，準備左轉和平東路時，始看見證人乙○○在復興南
      路之對向車道停等紅燈，待其左轉後，發現證人乙○○行
      駛在其車後云云，然異議人係在復興南路2 段208 號前之
      路旁停車等人，自該處至復興南路與和平東路交岔口仍有
      相當長之距離，此有卷附編號3 、4 號現場照片在卷供參
      ，果若證人乙○○確如異議人所述係於異議人在復興南路
      與和平東路口停等紅燈時，始在相隔和平東路之復興南路
      對向車道停等紅燈，則當異議人在復興南路2 段208 號大
      樓前路旁停車時，異議人應尚在相距甚遙之他處，何以竟
      能看見異議人自復興南路2 段208 號大樓前之路旁往車道
      行駛之情景，是堪認證人乙○○所述其原係行駛於復興南
      路南往北車道，因在復興南路2 段193 巷巷口發現對向駕
      車之異議人未繫安全帶，始迴轉至對向車道跟隨該車車後
      行駛等情，應屬可信，異議人上開所辯難認與事實相符；
      又依證人乙○○所述，其首次發覺異議人未繫安全帶時，
      係行駛於對向車道，為求確認，其即尾隨異議人駕駛之車
      輛行駛，自該車後方往車內觀看，看見該車駕駛座左方並
      無安全帶往右下方拉繫之痕跡，至該車在復興南路與和平
      東路交岔口左轉時，其即行駛至該車駕駛座旁往車內觀看
      ，再度確認異議人未繫安全帶，足見證人乙○○已再三自
      不同角度確認異議人確實未繫安全帶，且當日異議人身著
      淺色上衣，此有卷附編號18號異議人經攔停時之照片在卷
      供參，因安全帶為深色條帶，果若異議人確有繫上安全帶
      ，一眼即得望之，證人乙○○應無誤認異議人未繫安全帶
      之可能；再者，證人乙○○與異議人互不相識，亦無嫌隙
      ，業經異議人與證人乙○○確認無誤，則衡諸常情，證人
      乙○○應無刻意設詞構陷異議人之必要，是認異議人當時
      確未繫安全帶一節，已足認定。
（三）異議人雖稱其遭警攔停時，確實有繫上安全帶等情，且據
      卷附編號18號之照片所示，駕駛座之異議人確已繫上安全
      帶，然證人乙○○證稱其確認異議人未繫安全帶後，即開
      警示燈並鳴按警笛、喇叭，示意異議人停車，斯時即發覺
      異議人有拉繫安全帶之動作，其遂行駛至異議人駕駛座旁
      ，親見異議人一手握方向盤，一手拉安全帶，俟異議人扣
      上安全帶後，始靠邊停車等情，因異議人駕車行駛時確未
      繫安全帶一節，業經證人乙○○證述明確，而上開卷附照
      片係於異議人經警攔停後所拍攝，縱使照片中異議人已繫
      妥安全帶，亦無從逕行認定異議人於攔停前駕車行駛時，
      亦繫妥安全帶等情，是認異議人以此置辯，即難認可採。
（四）另按交通違規之舉發可分為「當場舉發」及「逕行舉發」
      ，由於逕行舉發之受處分人並無當場向舉發員警辯駁、陳
      述意見之機會，故現行法制就逕行舉發之條件多所設限；
      至於當場舉發交通違規事件，鑑於交通違規事實往往驟然
      而現、稍縱即逝，若硬性要求舉發員警不分違規情節，一
      律必須預留證據，俾便事後提出供法院審查，除有現實技
      術可行性之困難，勢將大幅提高交通管理之行政成本，並
      嚴重削弱道路交通管理之行政效能，且舉發交通違規行為
      之處分亦屬行政行為，除應遵循公正、公開與民主之程序
      ，確保依法行政之原則，以保障人民權益，亦應兼顧提高
      行政效能，因此，若舉發員警到庭結證違規情節屬實，且
      提出支持舉發違規可憑信性之相關佐證，又查無設詞構陷
      或舉發錯誤之事證，自堪據以認定違規情節應屬事實。本
      件舉發員警乙○○已到庭就異議人之違規情事結證明確，
      並提出現場照片為佐，足見證人所述並非無據，異議人復
      未提出舉發錯誤之事證，依據上開說明，已足以認定異議
      人確有駕車未繫安全帶之違規情事，當時證人乙○○騎乘
      警用機車行駛中，自無從要求員警於行駛過程中以照相機
      拍攝違規情形，是異議人以員警未提出違規照片一節，主
      張舉發錯誤等辯解，不足採信。
（五）綜上，異議人確於駕車行駛時未繫安全帶，揆諸前揭法條
      之規定，自屬違規駕駛行為。從而，原處分機關依道路交
      通管理處罰條例第31條第1 項之規定，裁處異議人罰鍰
      1,500 元，核無違誤，本件聲明異議為無理由，應予駁回
      。
據上論斷，應依道路交通案件處理辦法第19條，裁定如主文。
中　　華　　民　　國　　96　　年　　9 　　月　　13　　日
                  交通法庭法    官  邰婉玲
以上正本證明與原本無異。
對於本件裁定如有不服，應於送達後5 日內， 向本院提出抗告書
狀，敘述抗告之理由，抗告於臺灣高等法院。
中　　華　　民　　國　　96　　年　　9 　　月　　13　　日
                          書 記 官  彭筠凱
